臺灣高等法院民事判決
110年度重上字第271號
上  訴  人  
即被上訴人  潘美玲  
訴訟代理人  林冠儒律師
上  訴  人  王傑    
被 上 訴人  邱郁婷  

共      同
訴訟代理人  李柏洋律師
            李志澄律師
複 代 理人  林國明律師

上列當事人間請求返還不當得利等事件，潘美玲、王傑對於中華
民國110年2月19日臺灣新北地方法院109年度重訴字第565號第一
審判決，各自提起上訴，潘美玲並為訴之追加，本院於111年7月
6日言詞辯論終結，判決如下：
    主      文
潘美玲之上訴、追加之訴及假執行之聲請均駁回。
王傑之上訴駁回。
第二審訴訟費用關於上訴部分由潘美玲、王傑各自負擔，關於追
加之訴部分由潘美玲負擔。
    事實及理由
壹、程序方面：
　　按於第二審為訴之變更或追加，非經他造同意，不得為之，
    但請求之基礎事實同一者，不在此限，民事訴訟法第446條
    第1項、第255條第1項第2款定有明文。查上訴人即被上訴人
    潘美玲於原審原依其與上訴人王傑於民國106年7月15日所為
    之約定（下稱系爭約定）請求王傑返還新臺幣（下同）1,00
    0萬元本息；依民法第179條規定請求被上訴人邱郁婷返還1,
    000萬元本息。如其中一人已為給付，另一人於其給付範圍
    內同免給付義務。嗣於本院就同一請求，於王傑部分追加依
    民法第184條第1項前段規定，邱郁婷部分追加依民法第602
    條第1項準用第478條，及民法第184條第1項前段規定為請求
    權基礎（本院卷第435頁），核屬訴之追加。王傑、邱郁婷
    雖不同意（本院卷第135頁），然潘美玲請求之原因事實，
    均為其依王傑之指示，於103年12月15日匯款1,000萬元款項
    （下稱系爭款項）至邱郁婷於土地銀行光復分行開設之0000
    00000000號帳戶（下稱系爭土銀帳戶），作為王傑貸與鄒宗
    展、楊雅惠、顏守謙（下稱鄒宗展等人）2,000萬元借款（
    下稱系爭2,000萬元借款）之資金來源，王傑、邱郁婷應返
    還該1,000萬元，並負不真正連帶責任一事，其基礎事實同
    一，依上開規定，潘美玲所為之追加，應予准許。
貳、實體方面：
一、潘美玲主張：王傑為借款2,000萬元予鄒宗展等人，於103年
    12月15日向伊調借1,000萬元，伊遂依王傑之指示，委請訴
    外人傅知仁將系爭款項匯入邱郁婷之系爭土銀帳戶，作為王
    傑貸與鄒宗展等人系爭2,000萬元借款之資金，王傑並交付
    鄒宗展等人於103年12月15日所簽發金額2,000萬元、票號TH
    0000000號之本票（下稱系爭本票）影本，及楊雅惠所簽發
    金額1,000萬元、票號KN0000000號之支票（下稱系爭KN0000
    000號支票）予伊保管。嗣自105年10月起王傑即稱鄒宗展等
    人未支付利息，伊將楊雅惠所簽發系爭KN0000000號支票交
    王傑於106年4月10日提示亦遭銀行以存款不足為由退票，伊
    遂於106年7月15日與王傑約定倘鄒宗展等人無法還款時，以
    鄒宗展、楊雅惠借名登記於邱郁婷名下之新北市○○區○○段00
    地號土地（下稱系爭98地號土地）處分後，返還本金及利益
    各半（即系爭約定）。王傑、邱郁婷已於107年5月14日寄發
    三重五常郵局第52號存證信函予鄒宗展等人，主張依其等與
    鄒宗展、楊雅惠於102年6月27日所簽訂之協議書（下稱系爭
    協議書）約定，按鄒宗展等人欠款金額承受系爭98地號土地
    。邱郁婷並以其為系爭98地號土地之所有人，顏守謙之弟即
    訴外人顏守銓無權占有系爭98地號土地為由，訴請顏守銓返
    還相當於租金之不當得利，經臺灣新北地方法院（下稱新北
    地院）以108年度訴字第2516號返還不當得利事件受理在案
    。原借名登記於邱郁婷名下之系爭98地號土地，其權利已變
    更為邱郁婷實質所有，合於系爭約定關於系爭98地號土地處
    分之情事。再者，邱郁婷提供系爭土銀帳戶收取伊所匯入之
    系爭款項，且未拒絕擔任系爭款項之受託人，可推知邱郁婷
    與伊就系爭款項有默示之消費寄託意思表示合致，成立未定
    返還期限之消費寄託契約，伊已於107年6月22日寄發台北信
    維郵局第13410號存證信函催告邱郁婷返還系爭款項。又王
    傑與邱郁婷結婚多年，其為避免遭他人強制執行，名下不保
    留任何資金或財產，而以邱郁婷作為進出資金之管道，王傑
    明知其名下無可供清償伊之資金、財產，邱郁婷亦必詳知王
    傑之財產狀況，竟提供系爭土銀帳戶予王傑，由王傑指示伊
    將系爭款項匯入系爭土銀帳戶，共同誘騙伊交付系爭款項，
    不法侵害伊之財產權，致伊受有1,000萬元之損害，自應對
    伊所受損害負損害賠償責任。況邱郁婷無法律上之原因而受
    有伊所匯入系爭款項之利益，致伊受1,000萬元之損害，伊
    亦得請求邱郁婷返還其利益。爰依系爭約定及追加依民法第
    184條第1項前段，請求擇一判命王傑給付1,000萬元，另依
    民法第179條規定及追加依民法第184條第1項前段、第602條
    第1項準用第478條規定，請求擇一判命邱郁婷給付1,000萬
    元，並均加計自起訴狀繕本送達翌日即109年9月10日起算之
    法定遲延利息，如其中一人已為給付，另一人於其給付範圍
    內同免給付義務等語。（原審判決王傑應給付1,000萬元本
    息，而駁回潘美玲其餘之訴。潘美玲、王傑就其敗訴部分，
    各自提起上訴，潘美玲並為訴之追加）。並於本院聲明：（
    一）上訴聲明：1.原判決不利於潘美玲部分廢棄。2.上開廢
    棄部分，邱郁婷應給付潘美玲1,000萬元，及自起訴狀繕本
    送達翌日即109年9月10日起至清償日止，按週年利率5%計算
    之利息。3.上開給付與原審判命王傑給付部分，如其中一人
    已為給付，另一人於其給付範圍內同免給付義務。4.願供擔
    保，請准宣告假執行。（二）答辯聲明：王傑之上訴駁回。
二、王傑則以：伊與潘美玲各出資1,000萬元，並以伊名義於103
    年12月15日貸與鄒宗展等人合計2,000萬元，然鄒宗展等人
    迄未將系爭2,000萬元借款返還予伊，潘美玲自不得請求伊
    返還其投資款即系爭款項。又伊與潘美玲簽訂系爭約定時，
    系爭98地號土地僅借名登記於邱郁婷名下，邱郁婷對之無處
    分權，系爭約定係指鄒宗展等人無法還款時，由鄒宗展處分
    系爭98地號土地以清償系爭2,000萬元借款。伊與邱郁婷係
    因另筆貸與鄒宗展、楊雅惠之7,000萬元借款未獲清償，而
    依伊與鄒宗展、楊雅惠所簽訂之系爭協議書承受系爭98地號
    土地，系爭2,000萬元借款並非系爭協議書所載系爭98地號
    土地之擔保範圍。且伊已將系爭款項交予鄒宗展等人，潘美
    玲可否取回系爭款項，應依鄒宗展等人有無還款、支付利息
    而定，伊並未以詐術使潘美玲交付系爭款項，無侵害潘美玲
    財產權之情事等語，資為抗辯。並於本院聲明：（一）原判
    決不利於王傑之部分廢棄。（二）上開廢棄部分，潘美玲在
    第一審之訴及假執行之聲請均駁回。
　　邱郁婷則以：潘美玲係依其與王傑之約定將系爭款項匯入伊
    之系爭土銀帳戶，伊並未受有不當得利。且潘美玲從未就系
    爭款項與伊有所聯繫，伊與潘美玲間就系爭款項並無明示或
    默示寄託契約之意思表示合致。又潘美玲可否取回系爭款項
    ，應依鄒宗展等人有無清償系爭2,000萬元借款而定，與王
    傑名下有無財產無關，伊並未侵害潘美玲之財產權等語，資
    為抗辯。並於本院聲明：（一）潘美玲之上訴、追加之訴及
    假執行之聲請均駁回。（二）如受不利判決，願供擔保請准
    宣告免為假執行。
三、兩造不爭執事項：（本院卷第137至138頁）
（一）潘美玲與王傑於系爭本票下方記載：「上列本票（即系爭
      本票）為王傑與潘美玲共同各出資壹仟萬正，借給顏守謙
      、鄒宗展及楊雅惠之憑據，正本由王傑保管，另借款人以
      楊雅惠之支票2張及借名登記於邱郁婷名下之新北市○○區○
      ○段00地號之土地做為擔保。每月利息二分由王傑代收，
      再分給潘美玲。若借款人因故無法還款時，以上上述土地
      處份（按：應為「處分」）後返還本金及利益各半。恐口
      無憑，特立此證明」等語（原審卷第23頁）。
（二）王傑與潘美玲各自出資之1,000萬元（合計2,000萬），由
      王傑於103年12月15日以即期支票交由鄒宗展等人兌現，
      而鄒宗展等人就此給付之每月2分利之利息，均經由王傑
      收取再分予潘美玲（原審卷第79頁）。
（三）潘美玲於103年12月15日收受楊雅惠所簽發系爭KN0000000
      號支票及3個月的2分利息60萬元。系爭KN0000000號支票
      經潘美玲交由王傑於106年4月10日提示而遭退票，潘美玲
      仍於106年5月11日收回該退票之支票（原審卷第81、83、
      85、87頁）。
（四）王傑與鄒宗展、楊雅惠於102年6月27日簽訂系爭協議書，
      其第2條第1項約定借款金額為7,000萬元。第2條第2項約
      定：「甲方（即王傑）負責於『本標的』（即系爭98地號土
      地）過戶完成之日起三個月內，就甲方名義借款或其指定
      人以『本標的』申請辧理銀行貸款，預計借款金額約為壹億
      元，利率約為年息2.6%（實際依銀行核貸為準）」、第2
      條第4項約定：「借款期限：本借款協議雙方暫定自銀行
      撥款日起18個月內為終止日，乙方（即鄒宗展、楊雅惠）
      提供『本標的』作擔保」。第4條第5項約定：「本標的之銀
      行貸款利息，乙方需保留3個月，存放於甲方貸款之帳戶
      內扣繳，如因銀行扣款不足額，致使甲方墊款繳納者，乙
      方應按甲方墊款金額如數加倍賠償予甲方；前揭墊款倘若
      超過12個月，乙方仍不清償者，則乙方除加倍賠償甲方所
      代墊款項外，另無條件將『本標的』，按銀行欠款金額讓售
      予甲方，絕無異議」（原審卷第89、91、93頁）。
（五）王傑、邱郁婷於107年5月14日寄發三重五常郵局第52號存
      證信函，通知鄒宗展、楊雅惠98地號土地依約已按積欠聯
      邦銀行之欠款金額讓售予王傑、邱郁婷（原審卷第103至1
      11頁）。
四、潘美玲主張王傑為借款2,000萬元予鄒宗展等人，於103年12
    月15日向其調借1,000萬元，其已將系爭款項匯入王傑所指
    定之邱郁婷系爭土銀帳戶，並與王傑約定倘鄒宗展等人無法
    還款時，以鄒宗展、楊雅惠借名登記於邱郁婷名下系爭98地
    號土地處分返還其本金及利益。系爭98地號土地已因鄒宗展
    等人無法清償而由王傑、邱郁婷承受，有處分之事實，王傑
    應返還系爭款項。另其與邱郁婷間就系爭款項有默示之消費
    寄託意思表示合致，成立未定返還期限之消費寄託契約，其
    已於107年6月22日催告邱郁婷返還系爭款項。而王傑名下無
    資金、財產可返還系爭款項，仍指示其將系爭款項匯至邱郁
    婷所提供之系爭土銀帳戶，王傑、邱郁婷係故意以詐欺侵害
    其財產權，致其受有1,000萬元之損害。且邱郁婷無法律上
    之原因而受有其所匯入系爭款項之利益，致其受損害。其得
    分別依系爭約定、民法第184條第1項前段規定，及民法第17
    9條、第184條第1項前段、第602條第1項準用第478條規定，
    請求王傑、邱郁婷各給付1,000萬元，如其中一人已為給付
    ，另一人於其給付範圍內同免給付義務，為王傑、邱郁婷所
    否認，並以前詞置辯，經查：
（一）潘美玲依系爭約定請求王傑給付1,000萬元，有無理由？
　　　1.按解釋當事人之契約，應以當事人立約當時之真意為準
        ，而真意何在，又應以過去事實及其他一切證據資料為
        斷定之標準，不能拘泥文字致失真意（最高法院39年台
        上字第1053號判例要旨參照）。又所謂法律上之處分，
        係指以權利變動為直接或間接內容之法律行為。
　　　2.潘美玲主張其於103年12月15日將系爭款項匯入王傑所
        指定邱郁婷之系爭土銀帳戶，並與王傑約定倘鄒宗展等
        人無法還款時，以鄒宗展、楊雅惠借名登記於邱郁婷名
        下系爭98地號土地處分返還其本金及利益。系爭98地號
        土地已因鄒宗展等人無法清償而由王傑、邱郁婷承受，
        有處分之事實，王傑應返還其系爭款項等情，業據提出
        匯款申請書、匯款回條、傅知仁出具之切結書、系爭本
        票、系爭約定為證（原審卷第17至23頁）。經查：
　　　 (1)潘美玲、王傑約定各出資1,000萬元，並以王傑名義
          貸與鄒宗展等人，潘美玲遂委由傅知仁於103年12月1
          5日將系爭款項匯入邱郁婷之系爭土銀帳戶，王傑於
          同日以即期支票交由鄒宗展等人兌領，為兩造所不爭
          ，並有匯款申請書、匯款回條、傅知仁出具之切結書
          、邱郁婷所簽發金額各1,000萬元，票號WYAA0000000
          、WYAA0000000之支票2紙在卷可憑（原審卷第17至21
          頁、第79頁）。嗣因王傑稱鄒宗展等人未支付利息，
          潘美玲將楊雅惠所簽發系爭KN0000000號支票交王傑
          於106年4月10日提示亦遭銀行以存款不足為由退票，
          潘美玲乃與王傑於系爭本票下方為系爭約定，載明：
          「上列本票（即系爭本票）為王傑與潘美玲共同各出
          資壹仟萬正，借給顏守謙、鄒宗展及楊雅惠之憑據，
          正本由王傑保管，另借款人以楊雅惠之支票2張及借
          名登記於邱郁婷名下之新北市○○區○○段00地號之土地
          做為擔保。每月利息二分由王傑代收，再分給潘美玲
          。若借款人因故無法還款時，以上上述土地處份（按
          ：應為「處分」）後返還本金及利益各半。恐口無憑
          ，特立此證明」等語（原審卷第23頁）。依其內容，
          可知潘美玲、王傑各出資1,000萬元，並以王傑為貸
          與人貸與鄒宗展等人2,000萬元，該2,000萬元借款以
          楊雅惠所簽發票號KN0000000、KN0000000號、金額各
          1,000萬元之支票2紙，及鄒宗展、楊雅惠借名登記於
          邱郁婷名下之系爭98地號土地作為清償之擔保。且系
          爭98地號土地於潘美玲與王傑簽訂系爭約定時，業經
          鄒宗展、楊雅惠借名登記於邱郁婷名下，復為兩造所
          不爭（原審卷第12、72頁）。又依系爭協議書第2條
          第1項、第3條第1項、第4條第5項約定，鄒宗展、楊
          雅惠將系爭98地號土地借名登記於王傑所指定之邱郁
          婷名下，作為其等向王傑借款7,000萬元之擔保，再
          由王傑所指定之邱郁婷以系爭98地號土地向銀行申辦
          貸款，如鄒宗展、楊雅惠未為清償導致王傑代墊銀行
          貸款之還款超過12個月，則鄒宗展、楊雅惠應將系爭
          98地號土地按銀行欠款金額讓售予王傑，亦有系爭協
          議書在卷可憑（原審卷第89至93頁）。綜此以觀，鄒
          宗展等人係以系爭98地號土地之市場價值擔保其對王
          傑借款債務之清償，王傑既與潘美玲約定系爭98地號
          土地亦為系爭2,000萬元借款之擔保，則系爭約定所
          稱「若借款人因故無法還款時，以上上述土地處份後
          返還本金及利益各半」，應指鄒宗展等人無法清償系
          爭2,000萬元時，王傑得處分系爭98地號土地而受清
          償，並於處分後，按其與潘美玲各出資1,000萬元之
          比例返還潘美玲本金及利益各半，即應返還潘美玲本
          金1,000萬元，如尚有利益，則由王傑與潘美玲均分
          。
　　　 (2)鄒宗展等人為擔保系爭2,000萬元借款所交付之系爭K
          N0000000支票經王傑於106年4月10日提示而遭退票，
          其等迄未清償系爭2,000萬元借款，有退票理由單在
          卷為憑（原審卷第85頁），且為兩造所不爭（原審卷
          第167頁、本院卷第437頁），堪認鄒宗展等人就系爭
          2,000萬元借款確有無法還款之情事。再者，潘美玲
          與王傑簽訂系爭約定時，系爭98地號土地之實質所有
          人為鄒宗展、楊雅惠，僅借名登記於邱郁婷名下，已
          如前述。而王傑、邱郁婷於107年5月14日以三重五常
          郵局第52號存證信函向鄒宗展、楊雅惠表示，依王傑
          於102年6月27日與鄒宗展、楊雅惠所簽訂之系爭協議
          書第4條第5項約定，按其等向聯邦銀行欠款金額承受
          系爭98地號土地，該存證信函已於107年5月15日送達
          鄒宗展、楊雅惠，復有該存證信函及其收件回執在卷
          可稽（原審卷第103至111頁）。又邱郁婷已依系爭協
          議書第4條第5項約定，自鄒宗展、楊雅惠受讓系爭98
          地號土地一事，為兩造所不爭（本院卷第138、438、
          439頁）。且邱郁婷於108年間以系爭98地號土地為其
          所有，遭訴外人顏守銓無權占有為由，訴請顏守銓返
          還自107年6月1日起至返還系爭98地號土地之日止相
          當於租金之不當得利，經新北地院於110年3月23日以
          108年度訴字第2516號判決駁回後，復於110年5月24
          日以系爭98地號土地為其所有，遭顏守謙及群讚開發
          有限公司無權占有為由，訴請顏守謙等返還自107年6
          月1日起至110年12月31日相當於租金之不當得利，經
          新北地院以110年度訴字第1396號請求返還不當得利
          事件受理在案，王傑所指定之邱郁婷業以系爭98地號
          土地所有人之地位行使權利，亦有新北地院108年度
          訴字第2516號判決在卷可稽（本院卷第377至385頁）
          ，並經本院調取新北地院110年度訴字第1396號卷宗
          核閱無誤。堪認邱郁婷已於107年5月15日依系爭協議
          書第4條第5項約定，自鄒宗展、楊雅惠取得系爭98地
          號土地之所有權，而有物權權利變動之情事，合於系
          爭約定所稱鄒宗展等人無法清償上開2,000萬元，系
          爭98地號土地已處分，王傑自應依系爭約定返還本金
          各半即1,000萬元。
　　　 (3)王傑、邱郁婷雖辯稱系爭98地號土地係用以擔保王傑
          與鄒宗展、楊雅惠於102年6月27日所簽訂系爭協議書
          之借款7,000萬元，與系爭2,000萬元借款無涉，其等
          係因7,000萬元之借款未獲清償，而依系爭協議書承
          受系爭98地號土地，且其與潘美玲為共同投資，鄒宗
          展等人既未清償系爭2,000萬元借款，王傑自無依系
          爭約定返還本金1,000萬元予潘美玲之義務云云，並
          提出系爭協議書為證（原審卷第89至95頁）。惟鄒宗
          展、楊雅惠以系爭98地號土地擔保其等以系爭協議書
          向王傑所借用之7,000萬元借款，與王傑、潘美玲以
          系爭約定約定系爭98地號土地亦為系爭2,000萬元借
          款之擔保，二者並無衝突，王傑於系爭協議書簽訂後
          之106年7月15日與潘美玲成立系爭約定，同意系爭98
          地號土地亦為系爭2,000萬元借款之擔保，鄒宗展等
          人無法清償系爭2,000萬元借款時，於系爭98地號土
          地處分後應返還本金及利益各半予潘美玲，自應受系
          爭約定之拘束。又系爭98地號土地已由王傑指定之邱
          郁婷承受，該土地已發生物權權利變動，合於系爭約
          定所稱之處分要件，已如前述，王傑自應將系爭2,00
          0萬元借款之本金半數即1,000萬元返還予潘美玲，王
          傑辯稱系爭98地號土地並未擔保系爭2,000萬元借款
          ，其等係依系爭協議書承受，鄒宗展等人尚未清償系
          爭2,000萬元借款，王傑無依系爭約定返還本金1,000
          萬元予潘美玲之義務云云，自非可採。
　　　 (4)王傑、邱郁婷又辯稱系爭約定之真意為鄒宗展等人無
          法清償系爭2,000萬元借款時，由鄒宗展處分系爭98
          地號土地以清償系爭2,000萬元借款云云。然鄒宗展
          、楊雅惠已將系爭98地號土地借名登記於王傑指定之
          邱郁婷名下，並於系爭協議書第4條第5項約定其等未
          為清償導致王傑代墊銀行貸款之還款超過12個月，應
          將系爭98地號土地按銀行欠款金額讓售予王傑，嗣王
          傑、潘美玲成立系爭約定，約定系爭98地號土地為系
          爭2,000萬元借款之擔保，鄒宗展等人無法清償時，
          系爭98地號土地處分後，王傑將本金及利益各半返還
          予潘美玲，顯見王傑、潘美玲為系爭約定時，系爭98
          地號土地已登記於邱郁婷名下，則系爭約定所稱處分
          自非由鄒宗展等人所為，而係指王傑得處分系爭98地
          號土地甚明，王傑、邱郁婷辯稱系爭約定應由鄒宗展
          處分系爭98地號土地以清償系爭2,000萬元借款云云
          ，亦非可採。
　　　 (5)潘美玲依系爭約定請求王傑給付1,000萬元，既有理
          由，其基於選擇合併，另依民法第184條第1項前段為
          同一聲明部分，自毋庸再予審究，併予敘明。
（二）潘美玲依民法第179條規定，請求邱郁婷返還1,000萬元，
      有無理由？
　　　1.按無法律上之原因而受利益，致他人受損害者，應返還
        其利益，雖有法律上之原因，而其後已不存在者，亦同
        ，民法第179條定有明文。又在「給付型之不當得利」
        應由主張不當得利返還請求權人（受損人），就不當得
        利成立要件中之「無法律上之原因」負舉證責任（最高
        法院100年度台上字第899號判決要旨參照）。所謂「無
        法律上之原因」，係指欠缺給付目的而言。如給付係為
        一定目的而對他人之財產有所增益，此種給付目的通常
        係基於當事人間之合意，在客觀上即為給付行為之原因
        。是當事人間之給付若本於其等間之合意而為之，即難
        謂其給付為無法律上之原因（最高法院98年度台上字第
        1913號判決要旨參照）。
　　　2.潘美玲主張邱郁婷無法律上之原因而受有其所匯入系爭
        款項之利益，致其受1,000元萬元之損害，其得依民法
        第179條規定請求邱郁婷返還不當得利云云，固提出匯
        款申請書、匯款回條、傅知仁出具之切結書為證（原審
        卷第17至21頁）。然查：潘美玲係依王傑之指示將系爭
        款項匯入邱郁婷之系爭土銀帳戶，作為王傑貸與鄒宗展
        等人系爭2,000萬元借款之資金，已如前述，可見潘美
        玲匯予邱郁婷之款項，係基於其與王傑間之合意，並無
        欠缺給付目的之情事。是潘美玲依民法第179條規定，
        請求邱郁婷返還不當得利1,000萬元，自非有據。
（三）潘美玲依民法第602條第1項準用第478條規定，請求邱郁
      婷返還1,000萬元，有無理由？
　　　1.按稱寄託者，謂當事人一方以物交付他方，他方允為保
        管之契約。寄託物為代替物時，如約定寄託物之所有權
        移轉於受寄人，並由受寄人以種類、品質、數量相同之
        物返還者，為消費寄託。自受寄人受領該物時起，準用
        關於消費借貸之規定。民法第589條第1項、第602條第1
        項定有明文。再按借用人應於約定期限內，返還與借用
        物種類、品質、數量相同之物，未定返還期限者，借用
        人得隨時返還，貸與人亦得定一個月以上之相當期限，
        催告返還，亦為民法第478條所明文。又所謂默示之意
        思表示，係指依表意人之舉動或其他情事，足以間接推
        知其效果意思者而言，若單純之沉默，則除有特別情事
        ，依社會觀念可認為一定意思表示者外，不得謂為默示
        之意思表示（最高法院29年渝上字第762號判例要旨參
        照）。
　　　2.潘美玲主張邱郁婷提供系爭土銀帳戶收取其所匯入之系
        爭款項，且未拒絕擔任系爭款項之受託人，可推知邱郁
        婷與其就系爭款項有默示之消費寄託意思表示合致，成
        立消費寄託契約，且其已於107年6月22日寄發台北信維
        郵局第13410號存證信函催告邱郁婷返還系爭款項，其
        得依民法第602條第1項準用第478條規定，請求邱郁婷
        返還1,000萬元云云，固提出匯出匯款申請書、匯款回
        條、台北信維郵局第13410號存證信函為證（原審卷第1
        7至19、37至39頁）。惟查：潘美玲依王傑之指示將系
        爭款項匯入邱郁婷之系爭土銀帳戶，係因其與王傑約定
        各出資1,000萬元，並以王傑名義貸與鄒宗展等人2,000
        萬元，已如前述，足見潘美玲係為履行其與王傑之約定
        始將系爭款項匯入邱郁婷之系爭土銀帳戶，目的在於充
        作王傑貸與鄒宗展等人2,000萬元借款之資金，並無將
        系爭款項交付邱郁婷保管之意，其間自無消費寄託之合
        意存在。此外，潘美玲將系爭款項匯入系爭土銀帳戶後
        ，其與邱郁婷均無以言語文字以外之其他方法，間接使
        人推知潘美玲有將系爭款項交付邱郁婷保管之寄託意思
        ，其與邱郁婷間自無就系爭款項合意成立消費寄託契約
        可言，潘美玲主張其與邱郁婷就系爭款項成立消費寄託
        契約，並依民法第602條第1項準用第478條規定，請求
        邱郁婷返還1,000萬元，洵非有據。
（四）潘美玲依民法第184條第1項前段規定，請求邱郁婷賠償其
      所受損害1,000萬元，有無理由？
　　　1.按因故意或過失，不法侵害他人之權利者，負損害賠償
        責任，民法第184條第1項前段定有明文。又依民法第18
        4條第1項前段規定，侵權行為之成立，須行為人因故意
        過失不法侵害他人權利，亦即行為人須具備歸責性、違
        法性，並不法行為與損害間有因果關係，始能成立，且
        主張侵權行為損害賠償請求權之人，對於侵權行為之成
        立要件應負舉證責任（最高法院100年度台上字第328號
        判決意旨參照）。
　　　2.潘美玲主張邱郁婷夥同王傑誘騙其1,000萬元款項，並
        提供系爭土銀帳戶予王傑使用，允諾其得將1,000萬元
        匯至系爭土銀帳戶，且於收受其所寄發之台北信維郵局
        第13410號存證信函後置之不理，係與王傑共同故意以
        詐術不法侵害其1,000萬元之財產權，邱郁婷應依民法
        第184條第1項前段規定負損害賠償責任云云，固提出匯
        出匯款申請書、匯款回條、台北信維郵局第13410號存
        證信函為證（原審卷第17至19、37至39頁）。然查：潘
        美玲於103年12月15日依王傑之指示將系爭款項匯入邱
        郁婷之系爭土銀帳戶，係因其與王傑約定各出資1,000
        萬元，並以王傑名義貸與鄒宗展等人2,000萬元，王傑
        亦已於同日以邱郁婷所簽發即期支票交由鄒宗展等人兌
        領系爭2,000萬元借款，均詳前述，足見王傑業依其與
        潘美玲之約定履行，其與邱郁婷並無何誘騙潘美玲交付
        系爭款項，不法侵害潘美玲1,000萬元財產權之情事，
        潘美玲僅以邱郁婷提供系爭土銀帳戶，及收受其寄發之
        台北信維郵局第13410號存證信函後置之不理，即謂邱
        郁婷夥同王傑詐騙，不法侵害其財產權，並依民法第18
        4條第1項前段規定，請求邱郁婷賠償其所受損害1,000
        萬元，亦屬無據。
五、綜上所述，潘美玲依系爭約定請求王傑給付1,000萬元，及
    自起訴狀繕本送達翌日即109年9月10日（原審卷第49頁）起
    至清償日止，按週年利率5%計算之利息，為有理由，應予准
    許，逾此範圍之請求，為無理由，不應准許。原審就上開不
    應准許部分，為潘美玲敗訴之判決，並駁回其假執行之聲請
    ，就上開應准許部分，為王傑敗訴之判決，均無不合。潘美
    玲、王傑就其敗訴部分分別提起上訴，均指摘原判決不利己
    之部分不當，求予廢棄改判，為無理由，其等之上訴均應駁
    回。又潘美玲就邱郁婷部分，於本院追加依民法第602條第1
    項準用第478條，及第184條第1項前段規定為同一請求，亦
    無理由，其假執行之聲請，失所附麗，應併予駁回。
六、本件事證已臻明確，兩造其餘攻擊防禦方法及所提證據，經
    審酌，核與本件判決結果不生影響，爰不再逐一論述，附此
    敘明。
七、據上論結，本件潘美玲之上訴及追加之訴，王傑之上訴，均
    為無理由，依民事訴訟法第449條第1項、第78條，判決如主
    文。
中　　華　　民　　國　　111 　年　　8 　　月　　3 　　日
　　　　　　　　　民事第十二庭 
                      審判長法  官  陳秀貞　　　　　　　
                            法  官  陳婷玉
　　　　　　　　　　　　　　法  官  毛彥程　
正本係照原本作成。
如不服本判決，應於收受送達後20日內向本院提出上訴書狀，其
未表明上訴理由者，應於提出上訴後20日內向本院補提理由書狀
（均須按他造當事人之人數附繕本）上訴時應提出委任律師或具
有律師資格之人之委任狀；委任有律師資格者，另應附具律師資
格證書及釋明委任人與受任人有民事訴訟法第466 條之1第1項但
書或第2項所定關係之釋明文書影本。如委任律師提起上訴者，
應一併繳納上訴審裁判費。
中　　華　　民　　國　　111 　年　　8 　　月　　3 　　日
　　　　　　　　　　　　　　書記官  陳冠璇